【裁判字號】    91,訴,1800
【裁判日期】    920731
【裁判案由】    房屋稅
【裁判全文】
臺北高等行政法院判決                            九十一年度訴字第一八○○號
                              .
    原      告  甲○○
    訴訟代理人  戊○○
    原      告  乙○○○
    訴訟代理人  丁○○
    被      告  臺北市稅捐稽徵處
    代  表  人  丙○○處長）.
    訴訟代理人  己○○
右當事人間因房屋稅事件，原告不服台北市政府中華民國九十一年三月二十一日府訴
字第○九○一八九八三一○一號訴願決定，提起行政訴訟。本院判決如左：
    主  文
原告之訴駁回。
訴訟費用由原告負擔。
    事  實
一、事實概要：台北市○○區○○路七十二號六樓及十一樓房屋，為台北市「世貿新
    城」之重建眷宅，其係以保證責任中華民國國軍軍眷住宅公用合作社為起造人，
    於民國（以下同）八十七年四月二十八日建築完成，並領有台北市政府工務局核
    發之八七使字第一三一號使用執照。原告二人於八十九年七月十四日向被告機關
    信義分處申報系爭房屋之房屋稅籍及使用情形，案經該分處依法設立稅籍及核定
    系爭房屋現值，並以八十九年七月十五日北市稽信義乙字第八九０一五七六一０
    ０號書函復知原告二人。嗣國防部以八十九年十一月二十八日祥祉字第一四八一
    一號令核定原告二人配購系爭房屋，並於九十年三月三十日辦竣第一次所有權登
    記，被告機關信義分處爰以系爭房屋之所有權人即原告等為納稅義務人，核課系
    爭房屋九十年四月至六月之房屋稅，原告二人以系爭房屋稅之納稅義務人應為聯
    勤總部為由，先後於九十年五月十日、五月三十一日、十月十六日、十月二十九
    日函請被告機關信義分處向聯勤總部催繳系爭房屋稅款，經該分處分別以九十年
    五月二十二日北市稽信義乙字第九０六一０六一０００、九十年六月八日北市稽
    信義乙字第九０六一一六三０００、九十年十月二十二日北市稽信義乙字第九０
    六二三二八五００及九十年十一月六日北市稽信義乙字第九０六二四二六五００
    號函等予以否准。原告二人對被告機關信義分處九十年十一月六日北市稽信義乙
    字第九０六二四二六五００號函不服，提起訴願，遭決定駁回，原告等不服，遂
    向本院提起行政訴訟。
二、兩造聲明：
  (一)原告聲明求為判決：原告乙○○○未於言詞辯論期日到場，據其起訴狀及原告甲
    ○○陳稱：
    1.原處分及訴願決定均撤銷。
    2.並確定產權移轉登記程序顯有違誤，於「聯勤總部」產權移轉登記程序未補正
      前，請被告向聯勤總部催繳房地稅捐。
  (二)被告聲明：駁回原告之訴。訴訟費用由原告負擔。
三、兩造之爭點：
    系爭房屋已辦理所有權登記與原告二人，原告二人能否以聯勤總部尚未完成點交
    為由，主張房屋稅應向聯勤總部課徵，而不應向其課徵？
甲、原告主張：
  (一)查八十七年一月二十三日（在未暫行進住前）原告即以吳興郵局存證信函第九七
    ○號函聯勤總部依法點交。聯勤總部至今尚未點交在案。聯勤總部涉嫌違背稅捐
    法房屋稅條例第四條判例（依行政法院六十年判字第三六○號判例）完成必要點
    交法定程序，並於原眷戶不知情之情形下，於九十年三月三十日逕行轉移產權登
    記，自為法所不許。北市稅捐稽徵處信義分處，依據聯勤總部涉嫌違背必要法定
    程序，逕行產權登載向被害人課稅顯有違誤。
  (二)敬請被告機關信義分處在聯勤總部未依法完成必要法定程序點交前，自應向聯勤
    總部催繳以適法令。
乙、被告主張：
  (一)按行為時房屋稅條例第四條第一項前段規定：「房屋稅向房屋所有人徵收之。」
    同條例第五條第一項第一款規定：「房屋稅依房屋現值，按左列稅率課徵之：一
    、住家用房屋最低不得少於其房屋現值百分之一點三八，最高不得超過百分之二
    。」同條例第十條規定：「主管稽徵機關依據納稅義務人所申報之現值，並參照
    不動產評價委員會評定之標準，核計房屋現值。依前項規定核計之房屋現值，主
    管稽徵機關應通知納稅義務人。納稅義務人如有異議，得於接到通知書之日起三
    十日內，檢附證件，申請重行核計。」財政部八十四年二月二十五日台財稅第八
    四一六○八五○一號函釋規定：「‧‧‧‧房屋稅向房屋所有人徵收之，為房屋
    稅條例第四條所明定，而所謂房屋所有人，係指已辦登記之所有權人及未辦理所
    有權登記之實際房屋所有人。‧‧‧」八十八年七月二十八日台財稅第八八一九
    二六六五二號函釋規定：「依公教人員購置住宅輔助辦法集中興建及國有眷舍房
    地處理辦法就地改建之住宅，以及中華民國國軍軍眷住宅公用合作社受國防部委
    託興建之軍眷住宅，在受配戶辦竣所有權登記前，准依房屋稅條例第十四條第一
    款規定，免徵房屋稅。」行政法院六十年度判字第三六○號判例：「房屋稅之納
    稅義務人應為房屋所有權人、典權人、或共有人，而納稅義務人之變更自應有其
    法定原因，非依法不得變更之。‧‧‧」
  (二)查本件系爭房屋係中華民國國軍軍眷住宅公用合作社受國防部委託興建之軍眷住
    宅，依財政部八十八年七月二十八日台財稅第八八一九二六六五二號函釋意旨，
    在受配戶辦竣所有權登記後，即應恢復課徵房屋稅。按房屋稅之納稅義務人應為
    房屋所有權人、典權人、或共有人；而所謂房屋所有人，係指已辦登記之所有權
    人及未辦理所有權登記之實際房屋所有人，此徵諸行為時房屋稅條例第四條第一
    項規定及財政部八十四年二月二十五日台財稅第八四一六○八五○一號函釋甚明
    。本件原告等於受配系爭房屋後，業於九十年三月三十日辦竣建物所有權第一次
    登記，此有系爭建物謄本附卷可稽，又九十年房屋稅之課稅期間為八十九年七月
    一日至九十年六月三十日，是被告機關所屬信義分處依前揭規定，以原告等為系
    爭房屋稅之納稅義務人，並核課其九十年四至六月房屋稅，核非無據。至原告等
    主張在聯勤總部未依法完成必要程序點交前之房屋稅，依法應向聯勤總部催繳，
    原處分依據聯勤總部違反必要點交程序逕行移轉之登記向原告等課徵系爭房屋稅
    ，為法所不許乙節，按行政法院六十年度判字第三六○號判例意旨，房屋稅之納
    稅義務人應為房屋所有權人、典權人、或共有人，而納稅義務人之變更自應有其
    法定原因，非依法不得變更之。本件原告等既已依法登記為系爭房屋之所有權人
    ，自屬系爭房屋稅之納稅義務人，原告等所訴，應屬誤解法令，是原核定揆諸首
    揭法條、行政法院判例意旨及財政部函釋規定並無不合，敬請續予維持。
    理  由
一、查原告乙○○○經合法通知，無正當理由未於言詞辯論期日到場，查無民事訴訟
    法第三百八十六條所列各款情事，爰依行政訴訟法第二百十八條準用民事訴訟法
    第三百八十五條之規定，准被告聲請，由其一造辯論而為判決，合先明。
二、本件系爭房屋係中華民國國軍軍眷住宅公用合作社受國防部委託興建之軍眷住宅
    ，嗣經國防部以八十九年十一月二十八日祥祉字第一四八一一號令核定原告二人
    配購系爭房屋，於八十七年五月六日建築完成，領有台北市政府工務局核發之八
    七使字第一四五號使用執照，原告二人向被告所屬信義分處申報系爭房屋之房屋
    稅籍及使用情形，案經該分處依法設立稅籍及核定系爭房屋現值，並以八十九年
    七月二十一日北市稽信義乙字第八九○一六二八六○○號書函復知原告，且原告
    二人亦已於九十年三月三十日辦竣第一次所有權登記，被告所屬信義分處乃以原
    告二人為納稅義務人，核課系爭房屋九十年四月至六月之房屋稅。
三、原告二人不服，主張伊二人於未暫行進住系爭房屋前，即於八十七年一月二十三
    日以郵局存證信函第九七○號通知「聯勤總部」依法點交，惟聯勤總部至今尚未
    點交，該部於原眷戶不知情下，於九十年三月三十日逕行辦竣所有權登記，違背
    稅捐稽徵法及房屋稅條例第四條之規定，依行政法院六十年判字第三六○號完成
    必要點交法定程序逕行轉移產權登記，為法所不許。被告所屬信義分處依據聯勤
    總部涉嫌違背必要法定程序，逕行產權登載向原告課稅顯有違誤，在「聯勤總部
    」未依法完成必要法定程序點交前自應向「聯勤總部」催繳以適法令。
四、按行為時房屋稅條例第四條第一項前段規定：「房屋稅向房屋所有人徵收之。其
    設有典權者，向典權人徵收之。共有房屋向共有人徵收之。」第十條第一項規定
    ：「主管稽徵機關依據納稅義務人所申報之現值，並參照不動產評價委員會評定
    之標準，核計房屋現值。」第十一條第一項規定：「房屋標準價格，由不動產評
    價委員會依據下列事項分別評定，直轄市由市政府公告之．．．一、按各種建造
    材料所建房屋區分種類及等級。二、各種房屋之耐用年數及折舊標準。三、按房
    屋所處街道村里之商業交通情形及房屋之供求概況，並比較各該不同地段之房屋
    買賣價格減除地價部分，訂定標準。」。查本件系爭房屋係中華民國國軍軍眷住
    宅公用合作社受國防部委託興建之軍眷住宅，嗣經國防部以八十九年十一月二十
    八日祥祉字第一四八一一號令核定原告配購系爭房屋，並於九十年三月二十八日
    辦竣第一次所有權登記等情，有國防部八十九年十一月二十八日（八九）祥祉字
    第一四八一一號函影本、系爭房屋登記謄本附卷可稽，並為原告所不爭。次查原
    告與世貿新城其他住戶同時向被告申報房屋現值，並經被告核定其房屋現值後通
    知原告及其他住戶，此亦有原告房屋稅現值申報書、被告八十九年七月二十一日
    北市稽信義乙字第八九○一六二八六○○號函影本附卷可證。被告以系爭房屋已
    登記為原告所有，即屬系爭房屋稅之納稅義務人，乃依據原告之申報，及房屋稅
    條例第十一條第一項第一款至第三款規定，按房屋種類及等級、耐用年數、折舊
    標準及地段增減率等事項調查擬定，再交由台北市不動產評價委員會審查評定後
    ，由台北市政府公告。是本件被告所屬信義分處依台北市不動產評價委員會評定
    之「台北市房屋構造標準單價表」、「台北市房屋折舊及耐用年數表」及「台北
    市○○街路等級調整率評定表」，依法評定系爭房屋之房屋現值，再依其應適用
    之稅率（本件係按住家用房屋稅率）核算其應課徵之房屋稅，於系爭房屋登記所
    有權與原告後，向原告發單課徵房屋稅，洵屬有據。原告以聯勤總部迄未完成點
    交為由，主張系爭房屋稅應向聯勤總部課徵，不應向其課徵云云一節，查聯勤總
    部有否完成點交，乃原告與該部間之民事法律關係，原告應循民事訴訟途逕解決
    ，與系爭房屋稅之核課無關，原告以聯勤總部未完成點交為由，對已登記為原告
    所有之系爭房屋，主張被告應向聯勤總部核課，應屬誤解法令，核無足採。從而
    ，本件被告所屬信義分處九十年十一月六日北市稽信義乙字第九○六二四二六五
    ○○號書函所為之處分，揆諸首揭規定，於法並無不合，訴願決定予以維持亦稱
    妥適，原告徒執前詞，訴請撤銷並請求命被告向聯勤總部催繳房屋稅，為無理由
    ，應予駁回。
據上論結，本件原告之訴為無理由，爰依行政訴訟法第二百十八條、民事訴訟法第三
百八十五條、行政訴訟法第九十八條第三項前段，判決如主文。
中    華    民    國    九十二      年      七      月      三十一      日
            臺 北 高 等 行 政 法 院   第 七 庭
                           審 判 長 法  官  鄭  小  康
                                    法  官  林  金  本
                                    法  官  黃  秋  鴻
右為正本係照原本作成。
如不服本判決，應於送達後二十日內，向本院提出上訴狀並表明上訴理由，如於本判
決宣示後送達前提起上訴者，應於判決送達後二十日內補提上訴理由書（須按他造人
數附繕本）。
中    華    民    國    九十二      年      七      月      三十一      日
                                    書 記 官  王 琍 瑩


司法院資訊處製作；財團法人民間司法改革基金會備份。
